【裁判字號】    96,交聲,990
【裁判日期】    970825
【裁判案由】    違反道路交通管理處罰條例聲明異議
【裁判全文】
臺灣桃園地方法院交通事件裁定        96年度交聲字第990 號
原處分機關  交通部公路總局新竹區監理所
異  議  人  丙○○
上列異議人即受處分人因違反道路交通管理處罰條例案件，對於
交通部公路總局新竹區監理所中華民國96年12月5日壢監裁字第
53-C00000000號違反道路交通管理事件裁決處分聲明異議，本院
裁決如下：
    主  文
原處分撤銷。
丙○○不罰。
    理  由
一、原裁決處分意旨以：異議人丙○○於民國96年4 月27日下午
    5 時15分許，駕駛車牌號碼2230-SW 號自用小客車行經台北
    縣新店市○○路○段與民權路路口時，該處設置之燈光號誌
    已轉為紅燈，竟未停止而仍違規闖越紅燈後迴轉對向車道往
    碧潭方向行駛，當場為台北縣政府警察局新店分局派置該處
    執行交通稽查勤務員警發現而予攔停舉發，經原處分機關即
    交通部公路總局新竹區監理所審核上情無誤，是依道路交通
    管理處罰條例第53條第1 項、第63條之規定，裁處異議人罰
    鍰新台幣5,400 元，並記違規點數3 點。
二、異議意旨則以：該車非我所有，我亦從未駕駛過該車，案發
    當日我在址設桃園縣平鎮○○路659 巷37號之力特光電科技
    股份有限公司（下稱力特光電公司）上班，根本不可能駕車
    行經台北縣新店市一帶，當非違規駕駛人，顯見本人身分資
    料確遭他人盜用，爰聲明異議請求撤銷原處分，另諭知異議
    人不罰等語。
三、經查：
  (1)依本件台北縣政府警察局舉發違反道路交通管理事件通知單
    所載，本件係由台北縣政府警察局新店分局江陵派出所巡佐
    林清良製單舉發2230-SW 號自用小客車駕駛人闖越紅燈之違
    規行為，而該車車主為「丁○○」，「駕駛人姓名」欄則登
    載為「丙○○」，另駕駛人年籍資料各節，亦均登載本件異
    議人丙○○之年籍資料，末在「收受通知聯者簽章」欄位內
    ，亦有「丙○○」之簽名。次經本院傳訊員警林清良，據其
    證稱：「這件的舉發單因為事隔很久，我回想一下，這件舉
    發單有可能是沒有證件所開的舉發單，當時我們在新店執行
    專案勤務，當時開了4 張紅單，都沒有爭執，所以我對人就
    比較沒有印象。... （經過你回想，你還記得這件違規人當
    時是沒有拿出證件來的對嗎？）我現在想可能是這件。...
    因為當時我有查舉發的車號，經過我無線電查詢之後，我才
    這樣寫。（像一般執行勤務，發現駕駛人沒有帶證件的情況
    ，標準作業程序如何？）因為有車號，年籍資料的部分一般
    我們就用問的，叫駕駛人坦白講，車號的部份是以無線電回
    所內查，因為我們所內有跟監理站連線，有車號就可以查得
    車主的名字及地址。... （當時這件的違規人長什麼樣子、
    年紀多大？）真的不記得。（是不是在庭的異議人？）沒有
    印象。（所以當時這個違規人只告訴你他沒有帶證件，你就
    叫他老實報姓名年籍，他就跟你說他叫丙○○，並跟你說出
    生年月日及住所地？）對，不過我現在也不能很確定就是這
    一台。（如果是被冒用名義的話，這種情況也是有可能的？
    ）也是有可能。（當時被舉發人應該是連行照都沒有拿出來
    ？）應該是沒有」等語（本院97年3 月26日調查筆錄）。亦
    即，舉發員警林清良現已無法確定本件異議人是否正為當時
    之違規駕駛人，且違規駕駛人於舉發當時究有無提出任何身
    分證明文件，抑僅向警方自述身分年籍，再由員警以無線電
    聯絡派出所，始查明該車車主確為駕駛人所陳述之「丁○○
    」等基本資料乙節，證人林清良現亦無法確認。然可茲確定
    者，縱違規駕駛人斯時並未提出任何駕、行照，林清良亦必
    曾自該車所懸掛車牌號碼向派出所內查詢確認該車車型、車
    主姓名等資料無誤後，始製單舉發。亦即，實際駕駛人縱或
    有向舉發員警謊報冒用他人名義之可能，然其所駕駛車輛必
    係為2230-SW 號自用小客車，此應無疑問。
  (2)而依卷附汽車車籍查詢單所載及交通部公路總局嘉義區監理
    所麻豆監理站97年6 月5 日嘉監麻字第0970108881號函覆本
    院查詢2230 -SW號自用小客車之車主基本資料，該2230-S W
    號自用小客車之車主確係舉發通知單上所載之「丁○○」，
    而非丙○○。次經本院訊之異議人答稱：舉發通知單上所載
    之違規日時（即96年4 月27日下午5 時15分）我在平鎮工業
    園區內之力特光電公司內上班，我平日都以登記於我母親名
    下之車號為7399-FS 號自小客車代步，上班時間自上午8 時
    30分至下午5 時30分止，我幾乎都是6 時左右離開公司，我
    不認識丁○○此人等語。再據異議人所提其力特光電公司員
    工識別證影本及力特光電公司刷卡明細查詢單所示，異議人
    於96年4 月27日當日自上午8 時29分起至下午5 時41分止，
    於該公司內先後於「一廠」、「五廠」、「研發廠」等地點
    有數次刷卡進出紀錄。參以證人甲○○於本院中證稱：我是
    異議人在力特光電公司之主管，每日都會看到異議人，本公
    司員工要進出廠區，都一定要刷卡留下紀錄，就我所知，應
    該不會有員工在未刷卡之情形下進出廠區，而且本公司之人
    事單位亦常派員在公司門口抽查進出人員究竟有無刷卡以為
    稽核，據我審閱異議人所提之刷卡記錄查詢單，可以看出異
    議人於下午2 時59分進入公司一廠內，之後在4 時38分從一
    廠出，4 時48分再進一廠，最後則於5 時41分下班等語（本
    院卷第頁至第頁）。是依證人甲○○所言及上開刷卡明細查
    詢單所示，異議人於案發時間其人係身在位於桃園縣平鎮市
    之力特光電公司一廠內，應無駕車行經本案違規地點即台北
    縣新店市○○路○段與民權路路口附近且違規闖越紅燈之可
    能。
  (3)另本院自調查伊始，即數次傳喚2230-SW 號自小客車之車主
    丁○○，然均未獲到庭，終經本院拘提到案後，據伊證稱：
    本輛自小客車確係我於96年3 月1 日購入給前男友「乙○○
    」開的，96年4 月27日這部車輛之實際占有人及使用人就是
    乙○○，後來96年6 月初我打算跟他分手，也打算將該車過
    戶給我兒子，乙○○說要幫我辦過戶，我便將相關證件及資
    料都交給他，詎料此後乙○○即不知去向，直到現在我都無
    法聯絡他，他也沒有辦理車主姓名過戶，也沒有去繳相關稅
    賦，害我接到一大堆罰單等語；並證稱：本件異議人「丙○○」此一名字我曾聽乙○○提過，他就是乙○○的弟弟，但
    我不曾看過他等語（97年8 月7 日及同月22日調查筆錄）。
    異議人亦於本院97年8 月22日調查中陳稱：我雖然沒有看過
    證人丁○○，但乙○○確實是我哥哥，他在去年或前年間曾
    因積欠銀行款項未清償故離家出走，最後一次聯絡是在96年
    5 月間，乙○○曾打電話回家，之後就未再與我們家聯絡，
    他亦未再回家，直到現在都不知道乙○○人在何方等語；而
    依異議人所提之戶口名簿影本，其上亦明確記載乙○○確為
    異議人兄長此一事實。然經本院依丁○○提供之「乙○○」
    年籍資料查詢其人現設籍地址即台北市中山區○○○路627
    號2 樓之2 ，並依該址傳喚，然乙○○早已遷移他址致現所
    在不明，此有本院送達證書1 紙所載可佐，再經本院通知台
    北市政府警察局中山分局派警至該址查訪，亦經回覆乙○○
    早已搬離現行蹤不明，此亦有該局97年8 月19日北市警中分
    刑字第09732906522 號函暨所附該分局交辦單1 紙所載可查
    。綜此可見乙○○確如丁○○及丙○○所言，現已不知去向
    。然異議人於96年4 月27日下午5 時15分許係在桃園縣平鎮
    市之力特光電公司上班，而無駕駛本案車輛於台北縣新店市
    違規之可能，已如前述；且依丁○○上揭證詞，亦足知本案
    2230 -SW號自用小客車於96年4 月27日當日之實際使用人，
    正係本案異議人之兄乙○○、而非異議人，可見本案應係本
    已熟知異議人丙○○各項年籍資料之乙○○於當日下午5 時
    15分許駕駛該車行經台北縣新店市○○路○段與民權路路口
    違規闖越紅燈遭員警林清良攔停時，故稱未帶證件，復冒用
    其弟丙○○名義向員警謊報，故致丙○○成為員警製單舉發
    之對象，至堪認定。
  (4)綜上所述，本件實際駕駛2230-SW 號自用小客車於96年4 月
    27日下午5 時15分在台北縣新店市○○路○段與民權路路口
    闖越紅燈之違規駕駛人，係異議人之兄乙○○而非異議人，
    甚為明確。原處分機關僅依未詳查實際駕駛人身份之員警林
    清良所填製舉發通知單所載之駕駛人名義，即遽認本件違規
    闖越紅燈之駕駛人係異議人丙○○，並予裁處罰鍰及記點，
    當屬違法處分。本件異議洵屬有理，原處分應予撤銷，另為
    異議人不罰之諭知。
四、至乙○○（59年7 月15日生，身分證統一編號：Ｚ000000000
    號，95年7 月17日起設籍台北市○○區○○里○ 鄰○○○路
    627 號2 樓之2） 於上揭時地因駕車闖越紅燈此違規行為為
    警攔查時，竟冒用偽造其弟丙○○名義填載於上揭舉發通知
    單上，核其所為涉犯刑法第216 條、第210 條之行使偽造私
    文書罪，本院爰依職權告發。
五、據上論斷，應依道路交通案件處理辦法第20條前段，裁定如
    主文。
中    華    民    國    97    年    8     月    25    日
                      交通法庭  法  官  紀凱峰
以上正本證明與原本無異。
如不服本裁定，應於裁定送達後5 日內向本院提出抗告狀。
                                書記官  高文靜
中    華    民    國    97    年    8     月    28    日


司法院資訊處製作；財團法人民間司法改革基金會備份。
